臺灣臺中地方法院民事判決　96年度訴字第663號
原　　　告　甲○○
訴訟代理人　熊賢祺律師
被　　　告　乙○○
訴訟代理人　蘇慶良律師
上列當事人間請求損害賠償事件，本院於民國96年5月31日言詞
辯論終結，判決如下：
    主      文
原告之訴及假執行之聲請均駁回。
訴訟費用由原告負擔。
    事實及理由
壹、原告主張：
一、被告於民國95年5月間，故意向原告自稱未婚單身、且係IBM
    公司之主管，以詐欺手段，騙取原告感情並與其交往，而侵
    害原告之名譽、貞操權。兩造雖未因此發生性行為，但曾有
    牽手、擁抱、撫摸、接吻等行為，被告因此侵害原告之貞操
    權。原告不知被告是否曾經散布前開言行於第三人。
二、另外本件被告聯合其太太（聯合指一當證人、一當告訴人）
    告本件原告妨害家庭，嗣經臺灣臺中地方法院檢察署檢察官
    偵查後為不起訴處分，被告前開行為妨害原告之名譽，因讓
    外人誤認原告有妨害家庭之行為，且被告明知兩造間未發生
    性行為，竟未盡告知義務告訴其太太，又由其太太提出前開
    告訴，而被告當證人，在偵查中稱兩造在「阿嬤的店」發生
    性行為。且檢察官在偵查中問本件被告有無告訴本件原告有
    無配偶之事，本件被告當時在偵查中作證稱有告訴本件原告
    其已有配偶，故被告前開行為侵害原告之名譽權。
三、被告前開行為分別不法侵害原告之名譽與貞操權，致原告受
    有損害，爰依民法第184條第1項、第195條第1項所規定之侵
    權行為損害賠償請求權，請求被告賠償精神慰藉金新台幣（
    下同）100萬元及其法定利息等語。並聲明：（一）被告應
    給付原告100萬元，及自起訴狀繕本送達翌日即96年3月26日
    起至清償日止，按週年利率5%計算之利息。（二）訴訟費用
    由被告負擔。（三）請依職權宣告假執行。
貳、被告則以：一、原告與被告交往時即知被告係有配偶之人，
    且兩造於「阿嬤的店」發生性行為，係兩造合意，其後未再
    有聯繫，並無侵害原告之名譽權。二、且由原告寄予被告之
    信函中，可知被告自認兩造交往係地下情，原告當知被告有
    配偶。而原告主張被告侵害其名譽權，亦未舉證以實其說，
    其請求被告賠償，自無理由等語，資為抗辯。並聲明：（一
    ）原告之訴駁回。（二）訴訟費用由原告負擔。（三）如受
    不利之判決，請准供擔保免為假執行。
參、得心證之理由
一、按以侵權行為為原因，請求回復原狀或損害賠償者，應就其
    權利被侵害之事實，負立證之責（最高法院19年上字第38號
    判例參照）。次按民法上名譽權之侵害非即與刑法之誹謗罪
    相同，名譽有無受損害，應以社會上對個人評價是否貶損作
    為判斷之依據，苟其行為足以使他人在社會上之評價受到貶
    損，不論其為故意或過失，均可構成侵權行為，其行為不以
    廣佈於社會為必要，僅使第三人知悉其事，亦足當之（最高
    法院90年度台上字第646號判例參照）；若未使第三人知悉
    其事，既未發生第三人對其評價貶損，自不成立對名譽權之
    侵害。且除正當防衛、依法令之行為、被害人之允諾等一般
    違法阻卻事由外，民法關於侵害名譽權行為未特設違法阻卻
    事由，但應類推適用刑法第310條、第311條規定，並適用大
    法官釋字第509號解釋；是加害人能證明其陳述事實之重要
    事項為真實者，即得阻卻違法。另按所謂侵害貞操權，係指
    違反他人自主意思而為性行為；但若係出於被害人之允諾或
    同意，即得阻去違法。查：
（一）原告既主張不知被告是否曾經散布前開向原告自稱未婚單
      身、且係IBM公司之主管，騙取原告感情並與其交往等言
      行散布於第三人，且亦未舉證證明該為被告所否認之事實
      ，則依前開說明，既未發生第三人對其評價貶損，自不成
      立對其名譽權之侵害。
（二）縱認被告曾向原告自稱未婚單身、且係IBM公司之主管，
      以詐欺手段，騙取原告感情並與其交往，或兩造曾有牽手
      、擁抱、撫摸、接吻等行為，但依前開說明，既非違反他
      人自主意思而為性行為，自無侵害貞操權可言。況兩造牽
      手、擁抱、撫摸、接吻等行為，既係出於原告之允諾或同
      意，亦得阻卻違法。足證被告就前開言行，並無侵害原告
      之名譽、貞操權。
（三）又訴外人洪美如對本件原告提出妨害家庭告訴，於偵查中
      並經本件被告具結作證，嗣經臺灣臺中地方法院檢察署檢
      察官以查無證據足資證明本件原告相姦之犯行，而為被告
      即本件原告不起訴處分，然檢察官亦未認定告訴人洪美如
      誣告或證人即本件被告有偽證之行為，此業經本院調取臺
      灣臺中地方法院檢察署95年度偵字第27166號、95年度他
      字第6919號卷核閱無誤，自堪信為真實。從而，本件被告
      前開作證行為自屬依法令之行為，當得阻卻違法。此外，
      原告迄未舉證證明洪美如對本件原告提出妨害家庭告訴或
      本件被告具結作證，有何侵害原告名譽權之事實，則原告
      前開主張，自不可取。
二、綜上所述，或被告並無不法侵害原告名譽、貞操權之行為可
    言，或原告未舉證證明被告不法侵害其名譽、貞操權等事實
    ，則原告依民法第184條第1項、第195條第1項所規定之侵權
    行為損害賠償請求權，請求被告賠償精神慰藉金100萬元及
    其法定利息，自無理由，應予駁回。原告既受敗訴之判決，
    其假執行之聲請，亦失所附麗，應併予駁回。
三、本件事證已臻明確，兩造所為之其他主張，陳述並所提之證
    據，經審酌後，認均與本件之結論無礙，不再一一論述，併
    予敘明。
肆、訴訟費用負擔之依據：民事訴訟法第78條。
中　　華　　民　　國　　96　　年　　 6　　月　　14　　日
                  民事第一庭    法  官  陳卿和
正本係照原本作成。
如對本判決上訴，須於判決送達後20日內向本院提出上訴狀。
中　　華　　民　　國　　96　　年　　 6　　月　　14　　日
                                書記官  葉泰濃
